臺灣臺北地方法院民事裁定            100年度抗更(一)字第8號
抗  告  人  荷商柯企第三資產管理股份有限公司台灣分公司
法定代理人  盧  森Lo Sa.
相  對  人  日盛國際商業銀行股份有限公司
法定代理人  陳  棠
上列抗告人與相對間本票裁定事件，抗告人對於民國99年12月22
日本院99年度司票字第13022號裁定提起抗告，本院於民國100年
2月11日以100年度抗字第17號裁定廢棄後，抗告人提起再抗告，
經臺灣高等法院於民國100月5月5日以100年度非抗字第57號廢棄
原裁定並發回更為裁定，本院裁定如下：
    主  文
抗告駁回。
抗告及再抗告程序費用各新臺幣壹仟元由抗告人負擔。
    理  由
一、按本票執票人，依票據法第123條規定，聲請法院裁定許可
    對發票人強制執行，係屬非訟事件，此項聲請之裁定，及抗
    告法院之裁定，僅依非訟事件程序，以審查強制執行許可與
    否，並無確定實體上法律關係存否之效力，如發票人就票據
    債務之存否有爭執時，應由發票人提起確認之訴，以資解決
    (最高法院57年台抗字第76號判例意旨參照)。參照其理由論
    述「如發票人就票據關係有爭執時，除從『票據外觀即得解
    決』外，仍應由發票人提起確認之訴，以資解決」及該事件
    之具體事實以觀，在本票執票人持本票聲請法院裁定後強制
    執行之非訟程序中，發票人抗辯票款請求權時效已完成之情
    形，如從本票「外觀即足以認定有此事實存在」，且「執票
    人無爭執」時，法院非不得就此時效抗辯加以審認。惟若執
    票人有爭執，即為實體法律關係之爭執，已非非訟事件程序
    所得審究之事由，仍應由發票人提起確認之訴，以資解決，
    庶合於非訟事件之形式審查原則。
二、相對人聲請意旨略以：伊執有抗告人於民國94年8月30日簽
    發內載金額新臺幣（下同）20億元，付款地在臺北市，利息
    未約定，免除作成拒絕證書，抗告人並有簽立授權書授權其
    逕行填載到期日及利息之本票1紙（下稱系爭本票），詎於
    99年8月31日經提示僅支付其中部分外，其餘4億2734萬2504
    元未獲付款，為此提出系爭本票1紙，聲請裁定就上開金額
    及依週年利率3.08%計算之利息准許強制執行等語。
三、抗告意旨略以：相對人從未對抗告人提示系爭本票請求付款
    ，且系爭本票未載到期日，依法視為見票即付，是依票據法
    第22條規定，消滅時效為自發票日起後3年，而該本票為94
    年8月30日所簽發，故其票據權利自97年8月31日起即因罹於
    時效而消滅，相對人不得依票據法第123條之規定，聲請法
    院裁定許可強制執行，是本件99年度司票字第1302號裁定（
    下稱原裁定）於法實有違誤，應予廢棄等語。
四、經查，相對人主張之事實，業據其提出系爭本票1紙為證，
    復經原審就系爭本票為形式上之審查，認其已具備本票各項
    應記載事項，合於票據法第120條規定，為屬有效之本票，
    乃裁定准許強制執行，並無不合。抗告人固以系爭本票已罹
    於時效等語置辯，惟觀諸相對人提出再抗告時所主張之情由
    ，其既否認罹於時效，主張發票人有授權其填載到期日等語
    ，並提出授權書1紙為憑（見99年度司票第13022號卷第5頁
    ），是本件顯非自票據外觀即得知系爭本票已罹於時效，且
    未據執票人爭執之情形，況抗告人所為時效抗辯縱為屬實，
    亦係實體法上之抗辯事由，相對人就此既有爭執，即為實體
    法律關係之爭執，已非非訟事件程序所得審究之事由，揆諸
    前開說明，應由抗告人另循訴訟程序謀求解決，尚不得於本
    件非訟程序中為此爭執，抗告法院亦不得予以審究，本件仍
    應為許可強制執行之裁定。從而，抗告意旨指摘原裁定不當
    ，求予廢棄，為無理由，應予駁回。
五、據上論結，本件抗告為無理由，依非訟事件法第46條、第21
    條第2項、第24條第1項，民事訴訟法第495條之1第1項、第
    449條第1項、第78條，裁定如主文。
中    華    民    國   100    年    9     月    26    日
                  民事第六庭審判長法  官  林麗真
                                  法  官  張文毓
                                  法  官  李家慧
以上正本係照原本作成。
本裁定除以適用法規顯有錯誤為理由，不得再抗告。如提起再抗
告，應於裁定送達後10日內委任律師為訴訟代理人向本院提出再
抗告狀，並繳納再抗告費新臺幣1,000元。
中    華    民    國   100    年    9     月    26    日
                                  書記官  康翠真